【裁判字號】    97,上易,1066
【裁判日期】    980327
【裁判案由】    竊盜
【裁判全文】
臺灣高等法院高雄分院刑事判決        97年度上易字第1066號
上  訴  人
即  被  告  丁○○
選任辯護人  李衍志律師
上列上訴人因竊盜案件，不服臺灣澎湖地方法院97年度易字6 號
中華民國97年11月27日第一審判決（起訴案號：臺灣澎湖地方法
院檢察署96年度偵字第481 號），提起上訴，本院判決如下：
    主  文
原判決撤銷。
丁○○無罪。
    理  由
一、公訴意旨略以：被告丁○○自民國（下同）95年11月27日起
    至96年6 月8 日止，受僱於澎湖縣馬公市○○路240 號皓學
    文理補習班（下稱皓學補習班）負責人丙○○擔任工讀生，
    從事改考卷、影印及招呼學生上下課等工作，竟意圖為自己
    不法之所有，利用不定時幫忙丙○○查看學生收費袋內是否
    確有金錢之機會，分別於96年5 月8 日下午6 時許、96年5
    月29日下午6 時許，在該補習班內查看陳婕妮、甲○○所繳
    交之收費袋時，以將收費袋內金錢抽走，放入己有之皮包及
    先行將收費袋放入資料夾，再伺機抽取袋內金錢之方式，各
    竊得新臺幣（下同）1000元及1100元。嗣經丙○○察覺收費
    袋上所載收費日期之字跡有異，報警循線查獲上情。因認被
    告丁○○涉犯刑法第320 條第1 項之竊盜罪云云。
二、按犯罪事實應依證據認定之，無證據不得認定犯罪事實，刑
    事訴訟法第154 條第2 項定有明文。又認定犯罪事實所憑之
    證據，雖不以直接證據為限，間接證據亦包括在內；然而無
    論係直接或間接證據，其為訴訟上之證明，須於通常一般之
    人均不致有所懷疑，而得確信其為真實之程度者，始得據為
    有罪之認定，倘其證明尚未達到此一程度，而有合理性之懷
    疑存在時，即難為有罪之認定。再者，告訴人之告訴係以使
    被告受刑事訴追為目的，是其陳述是否與事實相符，仍應調
    查其他證據以資審認，此有最高法院52年台上字第1300號、
    76年度台上字第4986號判例可資參照。
三、訊據上訴人即被告丁○○矢口否認有何竊盜犯行，辯稱：伊
    查看收費袋後就將內含學費之收費袋放在丙○○桌上，伊沒
    有從袋中抽取金錢供己花用；系爭陳婕妮收費袋上5 月8 日
    、甲○○收費袋上5 月29日收費簽押日期，並非被告之筆跡
    等語。經查：
(一)、證人即皓學補習班負責人丙○○於警詢、檢察官偵查中、原
    審及本院審理時證稱：收費的流程是，看到收費袋，簽收收
    費日期、把錢拿出來，職員或等工讀生不能代我收費，除非
    我授權，我只授權會計（於本案指乙○○），不然只能看收
    費袋有沒有放錢，再放進我的桌上，系爭收費袋筆跡並非我
    的，因我習慣用細字中性筆簽押收費日期，但上開系爭收費
    係用原子筆簽收等情在卷。本案係因皓學補習班負責人丙○○認為上開系爭收費之簽押日期，並非其筆跡，產生懷疑，
    而認為被告所為。
(二)、惟查，被告否認上開系爭陳婕妮收費袋上5 月8 日、甲○○
    收費袋上5 月29日收費簽押日期為其筆跡，公訴人迄未提出
    該等筆跡係被告所有之證據。而證人丙○○於原審雖證稱其
    習慣用細字中性筆簽押收費日期，但不能百分之百肯定沒有
    用過原子筆等情（見原審卷第48頁）；又證稱：96年4 月間
    我在忙，會計跟我說整疊收費袋漏寫收費日期，我授權會計
    填寫整疊收費袋等情（見原審卷第60頁）；證人乙○○於原
    審證稱：收費袋大部分都丙○○在簽，有時她授權我也會簽
    等情（見原審卷第56頁）。準此，仍不能排除丙○○有以原
    子筆簽押收費日期之可能，或丙○○漏簽再授權乙○○簽收
    之情形，或丙○○不在由其授權乙○○簽收之情形。且證人
    丙○○所以認為被告竊盜，係事後發覺認為收費袋之筆跡非
    丙○○所簽押，並非當場發現放在其桌上之收費袋有簽收日
    期而無現款，則該系爭簽收日期之收費，當初丙○○是否有
    拿取收費袋內之現金，亦有疑問。又丙○○另於原審證稱：
    我會先把收費袋的錢拿出花用，再把收費袋統一交給會計作
    帳，所以會計做的帳每月都吻合等情（見原審卷第48頁），
    準此，亦無法由會計帳目核對，當初系爭收費丙○○有無收
    取。
(三)、雖然，證人陳婕妮、甲○○分別於96年5 月8 日、96年5 月
    29日繳交1000元、1100元屬實，有附卷收費袋之記載可稽。
    而證人陳婕妮於原審證稱：「（被告有無向你收過費？）我
    有拿收費袋給她過。」、「（你拿給被告後她把收費袋放在
    哪裡？）錢他抽起來，放在他自己抽屜裡的包包裡，空的收
    費袋在放在老師的座位上。」等語（原審卷第79-80 頁）。
    證人甲○○於原審審理中證稱：「（有無繳給被告？）有。
    」、「（繳給被告後，被告如何處理？）她把收費袋放進資
    料夾裡面。」、「（有無將錢抽出？）沒有。」、「（看過
    幾次？）1 次。」、「（那次是幾月幾日？你在警察那裡講
    的是5 月29日是不是？）答：是。」（原審卷第82 -84頁）
    等語。但上開2 位證人於本院審理時證稱並未看到被告在收
    費袋上簽名（見本院98年2 月13日審判筆錄）。上開2 位證
    人之證述縱令屬實，因渠等2 人並未目擊被告代收收費袋後
    之全程處理過程，而依證人陳婕妮上開證述，被告把收費袋
    的錢抽起來，放在自己抽屜裡的包包裡，空的收費袋在放在
    丙○○的座位上；準此，放在丙○○桌上的收費袋既為未放
    現金之空袋，丙○○或乙○○何以未發覺係未放現金之空收
    費袋？仍不能排除被告後來有將現款放進收費袋內。又依證
    人甲○○之證述，至多僅能證明被告有代為收取收費袋，但
    並不能證明後來被告未將該收費袋放在丙○○桌上。是亦難
    執證人陳婕妮、甲○○上開證述而為不利於被告之認定。
(四)、綜上所述，尚乏確切之證據足以證明被告有竊盜系爭收費袋
    內之補習費；此外，又查無其他積極證據足以證明被告確有
    竊盜犯行，自屬不能證明被告犯罪，應為被告無罪之諭知。
四、原審未詳為推求，遽為論罪科刑之判決，即有未恰，被告執
    此提起上訴，指摘原判決不當，為有理由，應由本院將原判
    決撤銷改判，並為被告無罪之判決。
據上論結，應依刑事訴訟法第369 條第1 項前段、第364 條、第
301 第1 項，判決如主文。
本案經檢察官蔡國禎到庭執行職務。
中    華    民    國    98    年    3     月    27    日
              刑事第六庭    審判長法  官  王憲義
                                  法  官  張盛喜
                                  法  官  邱永貴
以上正本證明與原本無異。
不得上訴。
中    華    民    國    98    年    3     月    27    日
                                  書記官  鄭翠芬


司法院資訊處製作；財團法人民間司法改革基金會備份。
